臺灣高雄地方法院刑事判決　　　　　　　　　　　　九十一年度訴字第一五七號
　　公　訴　人　臺灣高雄地方法院檢察署檢察官
　　被　　　告　丙○○
　　　　　　　　丁○○
右列被告因偽造文書等案件，經檢察官提起公訴（九十一年度偵字第六六三九、七七
九八號），本院判決如左：
    主  文
丙○○行使偽造私文書，足以生損害於公眾及他人，處有期徒刑伍月，如易科罰金，
以參佰元折算壹日。扣案之經變造之易軍身分證上之相片壹張、偽造之易軍自由晨報
記者證壹張及盜刻之易軍印章壹顆、第一商業銀行活期儲蓄存款開戶卡上偽造之「易
軍」署押及印文各壹枚、第一商業銀行存款相關服務性業務申請書暨約定書上偽造之
「易軍」署押及印文各貳枚，均沒收。
丁○○共同行使偽造特種文書，足以生損害於公眾及他人，處有期徒刑參月，如易科
罰金，以參佰元折算壹日。扣案之經變造之易軍身分證上之相片壹張、偽造之易軍自
由晨報記者證壹張、盜刻之易軍印章壹顆，均沒收。
    事  實
一、丙○○因缺錢花用，在報紙上看到提供金融帳號可賺取金錢之廣告後，即起意欲
    以此法獲取金錢，並於民國九十年十一月間，在高雄市某處（起訴書誤載為高雄
    縣鳳山市）拾獲易軍所遺失之身分證一枚後，即意圖為自己不法之所有，將該張
    身分證侵占入己，且旋基於行使變造身分證之犯意，在高雄市旗津區○○○路三
    七四巷五七號住處，以換貼相片之方式，將自己之相片黏貼至前開身分證上而變
    造該身分證，之後，即委由不知情之印章業者盜刻易軍之印章一枚，而基於行使
    偽造私文書之犯意，於同年十一月十五日，持前開變造之易軍身分證及盜刻之易
    軍印章一枚，前往位在高雄市三民區○○○路五七號第一銀行北高雄分行，冒用
    易軍名義，填具第一商業銀行活期儲蓄存款開戶卡、存款相關服務性業務申請書
    暨約定書，並在開戶卡、存款相關服務性業務申請書暨約定書上蓋用前開盜刻之
    易軍印章，其後則將偽造完成之開戶卡、申請書暨約定書連同變造之易軍身分證
    ，持向不知情之承辦人員甲○○行使，而申請戶名為易軍、帳號為000000
    00000號之帳戶使用，足以生損害於易軍本人及第一商業銀行北高雄分行對
    於帳戶管理之正確性。丙○○雖可預見一般人取得他人金融帳戶使用之行徑常與
    財產犯罪之需要密切相關，且取得他人存摺之目的在於取得贓款及掩飾犯行不易
    遭人追查，又對於提供帳戶雖無引發他人萌生犯罪之確信，但仍以縱若有人持以
    犯罪亦無違反其本意之幫助犯意，竟仍基於幫助姓名年籍不詳之成年男子、綽號
    「陳佩慈」之成年女子等人所組成之詐騙集團之犯意，於申請前開銀行帳戶使用
    後，即與刊登先前看到之提供金融帳戶賺取金錢廣告之某不詳年籍姓名成年男子
    聯絡，而在高雄市○○區○○路上某處，以新台幣（下同）一千元之代價，將該
    前開銀行帳戶、印章、提款卡及密碼提供予該集團使用。該集團基於詐騙他人財
    物之犯意，於自報紙上得知乙○○欲頂讓位在台北市○○○街八七之一號「媳婦
    的店」後，即於同年十二月二十一日十四時許，由該集團成員某自稱「陳佩慈」
    之成年女子打電話與乙○○聯絡，向乙○○佯稱欲以一百十萬元之代價頂讓「媳
    婦的店」，且於同日十九時許，再度佯稱須由乙○○以自動櫃員機先行匯款十萬
    元至前開易軍帳戶內，其亦匯款十萬元至易軍帳戶內，之後銀行會自動將乙○○
    與其所匯款項共計二十萬元匯至乙○○之帳戶內，致乙○○陷於錯誤，而依「陳
    佩慈」之指示，以自動櫃員機自中國信託新店分行帳號00000000000
    0號帳戶匯款十萬元至易軍帳戶，未久，乙○○發現其帳戶內並無二十萬之匯入
    款項，乃打電話與「陳佩慈」聯絡，「陳佩慈」佯稱不可能並指示乙○○再度匯
    款，乙○○不疑有詐，遂反覆匯款十萬元至易軍帳戶，共計五十萬元，該集團成
    員則於乙○○匯款後，旋以提款卡在第一商業銀行花連分行之自動櫃員機提領乙○○所匯款項，共計提領三十萬元。嗣因乙○○發覺有異，於同年月二十四日前
    往第一商業銀行北高雄分行查詢，得知所匯入之五十萬元款項已被提領三十萬元
    ，始知受騙，第一商業銀行北高雄分行則將該易軍帳戶凍結，該集團成員始未能
    領取其餘乙○○匯入款項。
二、丙○○因缺錢花用，打電話至第一商業銀行北高雄分行查詢前開易軍帳戶餘額，
    得知該帳戶內尚有二十餘萬元後，為圖提領該二十萬元，乃承前開行使變造特種
    文書、盜刻印章之犯意，而於九十一年三月間某日，將前開易軍帳戶內仍有存款
    可提領花用之事告知與其有犯意聯絡之丁○○，委由丁○○前去提領帳戶款項供
    其二人朋分花用。丁○○乃於同年三月二十九日，前至丙○○住處將自己之相片
    換貼至易軍身分證上，而變造易軍之身分證，且將自己之相片黏貼至自由晨報記
    者證上而在姓名欄填寫「易軍」二字，而偽造易軍之自由晨報記者證，並委由不
    知情之刻章業者盜刻易軍之印章一枚，隨後即持該經變造之易軍身分證、偽造之
    易軍自由晨報記者證及該枚盜刻之易軍印章，前往第一商業銀行北高雄分行，謊
    稱存簿及印鑑遺失欲辦理補發，並向承辦人員甲○○行使該變造之易軍身分證及
    偽造之易軍自由時報記者證，足以生損害於易軍本人，惟因遭甲○○察覺有異而
    報警查獲。
三、案經高雄市政府警察局三民第一分局報告台灣高雄地方法院檢察署檢察官偵查起
    訴。
    理  由
一、訊據被告丙○○固不諱言於前揭時地拾獲易軍之身分證，隨後變造該身分證、盜
    刻易軍印章，而持以至第一商業銀行北高雄分行申請戶名為易軍、帳號為000
    00000000號之帳戶使用，繼而與刊登提供金融帳戶可賺取金錢廣告之人
    聯絡，而在高雄市○○路某處，以一千元之代價，將該帳戶存簿、印章、提款卡
    暨密碼提供予某不詳年籍姓名之成年男子使用，復於九十一年三月間，將以易軍
    名義開戶且該帳戶內有不明款項匯入之是告知被告丁○○，而委由被告丁○○提
    領上開易軍帳戶內之餘額供二人花用之事實，惟矢口否認有何幫助詐欺犯行，被
    告丁○○則對於受被告丙○○之託，而變造易軍之身分證、偽造易軍之自由晨報
    記者證、盜刻易軍之印章，而持之前往第一商業銀行北高雄分行辦理存簿、印鑑
    遺失補發之事實，均坦認在卷。經查：
  (一)被告丙○○如何申請易軍帳戶使用，被告丁○○如何申辦存簿、印鑑遺失補發之
    事實，被告二人之供述相符，且經證人易軍、銀行承辦人員甲○○證述明確，並
    有銀行所留存之被告丙○○開戶所使用之證件資料及被告丁○○申辦存摺印鑑遺
    失補發使用之證件資料、被告丙○○填具之開戶卡、存款相關服務性業務申請書
    暨約定書影本附卷及經變造之易軍身分證、偽造之易軍自由晨報記者證、盜刻之
    易軍印章一枚扣案可稽。又告訴人乙○○如何受自稱「陳佩慈」之成年女子之詐
    騙，而於九十年十二月二十一日陸續匯款十萬元至「陳佩慈」所指定之前開易軍
    銀行帳戶五次，共計五十萬元，其後即遭他人以提款卡提領三十萬元等情，業據
    告訴人乙○○指訴綦詳，並有中國信託商業銀行自動櫃員機交易明細單、台北縣
    警察局新店分局受理刑事案件報案三聯單、第一商業銀行0000000000
    0號帳戶交易明細表、第一商業銀行花蓮分行九十一年一花字第二七０號函暨所
    附之提領資料一份附卷可稽，而告訴人於警偵訊、偵查及本院審理中自始均陳稱
    其被詐欺過程中未曾與被告二人見面，僅係以電話聯絡，且與其聯絡之人係自稱
    為「陳佩慈」之成年女子，則自告訴人所指訴遭詐欺之過程，亦僅能證明實際對
    告訴人行詐騙財物事實者，係綽號「陳佩慈」等不詳人士或其組成之「集團」。
  (二)被告丙○○雖辯稱並未對告訴人為詐騙行為，不知告訴人為何將該款項匯入易軍
    帳戶云云，惟衡之常情，一般國人向金融機構開設帳戶，並無任何法令限制，若
    係正當用途，大可光明正大自行申請使用，而帳戶之用圖係用來存提款項，一旦
    有人收集他人帳戶做不明使用，依一般認知，極易於判斷乃係該隱身幕後之使用
    人基於該存提款情形不易遭人追查之考慮而為，從而易於令人產生與不法犯罪目
    的相關之合理懷疑，被告丙○○竟仍冒用他人名義申請帳戶，而將該帳戶、存摺
    、提款卡交予來路不明之人士使用，對該收集帳戶之人可能利用帳戶從事詐欺犯
    罪應可預見，是其於提供帳戶之時，顯有幫助詐財之認識。
二、核被告丙○○拾獲易軍身分證後侵占入己、換貼自己相片，且盜刻印章，而持以
    至第一商業銀行北高雄分行，以易軍名義填寫活期儲蓄存款開戶卡、在其上蓋用
    印章，偽造該開戶卡，且持以向不知情之承辦人員行使，足以生損害於易軍本人
    及第一商業銀行北高雄分行對於帳戶管理之正確性所為，係犯刑法第三百三十七
    條之侵占遺失物罪、第二百十六條、第二百十條、第二百十二條之行使偽造私文
    書及行使變造特種文書罪，其盜刻印章、偽造署押之行為，為偽造文書之階段行
    為，不另論罪，其偽造私文書、變造特種文書後復持以行使，則偽造、變造行為
    為行使行為所吸收，亦不另論罪；另被告丙○○基於幫助詐欺之不確定故意，參
    與提供郵局存摺、提款卡，給予上開某不詳年籍姓名成年男子、自稱「陳佩慈」
    之年籍不詳姓名成年人及其所組成之不法詐騙集團，作為匯款專戶，幫助該集團
    成員取得詐欺他人款項所為，係犯刑法第三百三十九條第一項詐欺取財罪之幫助
    犯，公訴人漏未斟酌被告丙○○此部分所為者乃詐欺罪構成要件以外之行為，而
    認被告丙○○係詐欺取財罪之正犯，尚有未洽；再被告丙○○委由被告丁○○變
    造易軍身分證、盜刻印章、偽造易軍自由晨報記者證，而持以向銀行人員行使，
    其二人此部分所為，則係犯刑法第二百十六條、第二百十二條之行使偽造、變造
    特種文書罪、第二百十七條第一項偽造印章罪，其中偽造、變造特種文書之行為
    為行使之行為所吸收，不另論罪。又被告二人，就犯罪事實欄二所載犯行，有犯
    意聯絡及行為分擔，均為共同正犯。再被告以於九十年十一月十五日，以一行使
    行為而行使偽造之私文書及變造之特種文書，為想像競合犯，應從一較重之行使
    偽造私文書罪處斷；被告丁○○、丙○○於九十一年三月二十九日，以一行使行
    為而同時行使變造之特種文書、偽造之特種文書，亦為想像競合犯，應從一較重
    之行使偽造特種文書處斷。另被告丙○○先後二次行使變造、偽造特種文書犯行
    ，時間緊接，方法相同，且觸犯構成要件相同之罪名，顯係基於概括犯意為之，
    應依刑法第五十六條連續犯之規定論以行使偽造特種文書一罪。再被告丙○○所
    犯上開侵占遺失物、行使偽造私文書、行使偽造特種文書及幫助詐欺取財四罪間
    ，被告丁○○所犯之行使偽造特種文書、盜刻印章二罪間，均有方法目的之牽連
    關係，應分別從一較重之行使偽造私文書罪、行使偽造特種文書罪處斷，公訴人
    漏未斟酌被告丙○○係因先前已自報紙廣告得知提供帳戶獲取金錢之訊息，而起
    意將易軍所遺失之身分證侵占入己，而認被告丙○○所犯侵占遺失物罪與其他各
    罪應分論併罰，尚有未洽，另公訴人雖未就被告丁○○所犯盜刻印章罪提起公訴
    ，惟該部分與前揭論罪科刑部分有牽連犯之裁判上一罪關係，已如前述，自得由
    本院併予審理。爰審酌被告丙○○曾於八十五年間因賭博案件，經本院判處有期
    徒刑二月，於八十五年九月三十日易科罰金執行完畢，被告丁○○曾於八十七年
    間，經本院判處有期徒刑六月、緩刑二年，已緩刑期滿，有卷附之臺灣高等法院
    被告全國前案紀錄表可按，素行非佳，及其二人之犯罪動機、目的、手段，對告
    訴人所造成之損害，犯罪後均坦認犯行，已有悔意等一切情狀，酌情各量處如主
    文所示之刑，並諭知易科罰金之折算標準。至盜刻之易軍印章一顆、第一商業銀
    行活期儲蓄存款開戶卡上偽造之「易軍」署押及印文各一枚、第一商業銀行存款
    相關服務性業務申請書暨約定書上偽造之「易軍」署押及印文各二枚，應依刑法
    第二百十九條宣告沒收，扣案之經變造之易軍身分證上之相片一張、偽造之易軍
    自由晨報記者證一張，乃被告丁○○所有，業據被告丁○○供述在卷，且為供犯
    罪所用之物，應依刑法第三十八條第一項第二款規定宣告沒收。
三、至公訴意旨以：被告丁○○與被告丙○○基於共同犯意，於被告丙○○於九十年
    十一月間拾獲易軍身分證後，將丙○○之相片換貼至易軍身分證上而變造易軍之
    身分證，且盜刻易軍之印章，而於同年月十五日，由被告丙○○持該變造之身分
    證前往第一商業銀行北高雄分行，冒用易軍名義申請帳戶使用，且與被告丙○○
    、自稱「陳佩慈」之女子共同基於為自己不法所有之犯意聯絡，向告訴人乙○○
    詐騙金錢，而認被告丁○○此部分涉犯刑法第二百十六條、第二百十條、第二百
    十二條之行使偽造私文書罪及行使變造特種文書罪、刑法第三百三十九條第一項
    之詐欺取財罪嫌。惟訊據被告丁○○堅決否認有何公訴人所指之此部分犯行，辯
    稱：其對此部分之行為均不知情等語，經查：被告丙○○於九十年十一月間拾得
    易軍所遺失之身分證後，即自行將該身分證予以變造，且盜刻易軍印章一顆，而
    持之前往銀行申請前開易軍帳戶使用，其後，則自行與前開某不詳真實年籍姓名
    成年男子聯絡，而將該申請而得之銀行帳號存摺、印章、提款卡暨密碼，提供予
    他人使用，至九十一年三月間始將其冒用易軍名義申請帳戶之事告知被告丁○○
    等情，業據被告丙○○供述明確，且證人即銀行承辦人員甲○○於本院審理中亦
    證稱：開戶時係由被告丙○○獨自持易軍之證件前來辦理等語在卷，而告訴人乙○○則指稱當時與伊聯絡者乃自稱「陳佩慈」之成年女子，則據被告丙○○之供
    稱、證人甲○○之證述及告訴人乙○○之指訴，均尚難認被告丁○○確有參與公
    訴人所指之此部分犯行。此外，本院復查無其他積極證據足資審認被告丁○○確
    有公訴人所指之此部分犯行，惟公訴意旨既認此部分與前揭論罪科刑部分有連續
    、牽連之裁判上一罪關係，爰不另為無罪之諭知。
據上論斷，應依刑事訴訟法第二百九十九條第一項前段，刑法第二十八條、第二百十
條、第二百十二條、第二百十六條、第二百十七條、第三百三十七條、第三百三十九
條第一項、第五十五條、第四十一條第一項、第二百十九條、第三十八條第一項第二
款，罰金罰鍰提高標準條例第一條前段、第二條，判決如主文。
中      華      民      國    九十一    年      九      月      十      日
                                  臺灣高雄地方法院刑事第一庭
                                          法  官  黃  悅  璇
右正本證明與原本無異。
如不服本判決，應於判決送達後十日內，向本院提出上訴狀。
                                          書記官  沈      蘊
中    華    民    國      九十一      年      九      月      十二      日
